臺灣臺北地方法院刑事判決　　　　　　　 93年度訴字第889號
公　訴　人　臺灣臺北地方法院檢察署檢察官
被　　　告　乙○○
上列被告因誣告案件，經檢察官提起公訴（九十二年度偵續字第
二八一號），本院判決如下：
    主  文
乙○○意圖他人受刑事處分，向該管公務員誣告，處有期徒刑伍
月。
    事  實
一、乙○○與甲○○為同學關係，於民國七十七年間，乙○○見
    甲○○頗具資力，遂告稱：其友人丙○○對臺東之投資管道
    相當熟悉，只要提供足夠資金轉交丙○○進行投資，獲利可
    期。甲○○不疑有他，便於民國七十七年至七十八年間，陸
    續交付款項共計新臺幣（下同）七百九十萬元與乙○○，並
    全權委託乙○○與丙○○洽商投資事宜，詎甲○○事後要求
    乙○○提出投資帳冊，乙○○竟一再拖延，無法交待款項去
    處（此部分所涉詐欺、背信犯行因時效完成經檢察官另為不
    起訴處分確定）。乙○○明知其僅係受甲○○委託處理資金
    ，而非丙○○、甲○○之合夥人，竟為免除前開詐欺、背信
    等犯嫌，而意圖使甲○○受刑事處分，將不實之「自訴人乙○○與被告甲○○、案外人丙○○三人，於七十八年四月十
    一日合夥投資購買梁水吉坐落於臺東縣卑南鄉○○段九六八
    及九七○旱地（下簡稱九六八、九七○號土地），面積一六
    ．四八四○公頃，總價一百八十五萬元，又於七十八年四月
    十九日向陳有福購買坐落於臺東縣大南段八○八至八一○號
    三筆土地（下簡稱八○八至八一○號土地），面積四．二公
    頃，總價五十五萬元，而上揭土地之所有權及證件，均委託
    甲○○保管。未料甲○○與丙○○在七十九年間發生房屋買
    賣糾紛，丙○○逃避到大陸至今，甲○○懷恨在心，又追討
    不著，認此案與自訴人有關，而於八十三年間私自將有關三
    人合夥投資之上開土地，全部出售他人，乙○○於八十六年
    十二月十三日至臺東查被告已將上開土地出售予許禎祥轉售
    給張姓共得新臺幣五百萬元，乙○○於八十五年初與甲○○
    理論此事，反遭甲○○言語恐嚇，並置之不理」等事項書於
    自訴狀內，於八十五年十二月十八日向本院提起自訴，誣告
    甲○○涉犯侵占、背信等罪嫌，經本院以八十五年度自字第
    一二八○號為無罪判決確定。
二、案經甲○○訴由臺北市政府警察局移送臺灣臺北地方法院檢
    察署檢察官偵查起訴。
    理  由
一、訊據被告乙○○矢口否認有何誣告犯行，辯稱：伊與告訴人
    甲○○、證人丙○○係合夥關係，九六八、九七○號土地及
    八○八至八一○號土地耕作權係伊與告訴人甲○○、證人丙○○三人合夥購買，而非告訴人單獨出資；結算明細表雖為
    伊所親筆書寫，惟僅代表投資預期之獲利評估，非表示告訴
    人曾交付七百九十萬元與伊，二塊土地之款項共一百三十萬
    元，係由伊先支出的，告訴人僅有交付伊三十萬元；八○八
    至八一○號土地耕作權之讓渡書係交由告訴人保管，而由丙○○將土地轉售與證人林瑞娥，是伊所告訴之事實均無不實
    云云。惟查：
（一）告訴人係透過被告之介紹認識丙○○，而將資金交由被告
      轉交與丙○○投資，三人間並非合夥關係，被告僅係告訴
      人與丙○○間之介紹人，本身未實際出資，嗣後告訴人所
      為投資失利，丙○○並與代表告訴人之被告將資金結清，
      結束投資關係等情，業據告訴人指訴明確，核與證人丙○○於本院審理時證述：「他（即被告）當時介紹臺北的甲○○，就是現在在法庭上的甲○○，介紹他來投資，甲○○出錢當金主」（見本院卷第二宗第六頁）、「當時大部
      分的錢都是乙○○拿下來，那時候我們不做，虧了以後我
      跟甲○○結算，乙○○說非結算不可，（後又改稱：我是
      跟乙○○結算），我的認知上我是要跟甲○○、乙○○結
      算的，但是實際上是由乙○○出面來結算的，乙○○是代
      表甲○○的。」（見本院卷第二宗第七頁）、「甲○○出
      錢，乙○○是介紹人所以拿百分之二十的紅利，拿分紅，
      他只有百分之二十，這算是很合理，乙○○是介紹人」（
      見本院卷第二宗第八頁）、「當時買地大部分都是甲○○
      出錢，買地的話，乙○○沒有出一毛錢，其他出錢的不是
      甲○○也不是乙○○，那時候還有別人。」（見本院卷第
      二宗第九頁）等語相符，應堪信實。
（二）復觀諸告訴人所提出之結算明細表一紙（影本見九十一年
      度偵字第七四一六號卷第二二頁），其上清楚載明：「1.
      16甲，每甲8-9萬，約150萬。2.呂福來10甲，每甲16-20
      萬，約180萬。3.劉上校，8甲，每甲6-7萬，約50萬。4.
      發電廠，3.2甲，每甲35-40萬，約130萬。5.工廠貨，約
      150萬。7.大富豪股權4F，約100萬。8.紅寶石股權5F，約
      200萬」等文字，並有「現值960萬、投790萬」、「全
      撤」之字樣記載其上，被告並坦承上開結算明細表係其親
      筆書寫後交付與告訴人，從而，告訴人所指述上開結算明
      細表係其要求被告針對其所投資之事項提出清冊明細，被
      告始書立交付等語，實有所據。又被告雖抗辯告訴人並未
      交付七百九十萬元資金與伊，上開結算明細表係伊與告訴
      人閒談之中，計畫未來如投資表列之項目可能預期的獲利
      評估，非表示告訴人已交付七百九十萬元，伊僅收受告訴
      人交付之三十萬元云云。然而，該結算明細表上，載明「
      現值960萬、投790萬」等文字，可推認被告之意係告訴人
      已就表列之項目投資，且總投資金額為七百九十萬元，而
      現值為九百六十萬元；另結算明細表下方記載之「全撤
      」字樣，佐以丙○○所為伊與告訴人合作之投資項目失利
      ，已結束雙方投資關係之證詞，更可知告訴人確已交付款
      項從事投資，復因投資失利進而撤資，而被告係介紹人，
      經手告訴人所給付之資金，故由被告向告訴人交代投資、
      撤資事宜。是被告上開辯稱，與結算明細表上所載、丙○○所證述，均不相符，自難採信，反徵被告欲掩飾告訴人
      確有透過伊交付丙○○大筆投資款項之事實，其心可議。
      另被告雖一再辯稱其確有交付現金與丙○○，以為其本人
      投資之款項，並提出臺灣中小企業銀行存款交易明細查詢
      單欲實其說（見本院卷第一宗第九五頁），惟除為丙○○
      否認，業如前述外，雖被告確有自其臺灣中小企業銀行之
      帳戶內提領現金，亦未能證明其確有將款項交付丙○○以
      為私人投資之用，且本件告訴人係透過被告與丙○○合作
      投資並交付資金，故被告即便確有交付丙○○金錢之事實
      ，亦不足以證明被告本人即為投資之主體，是被告上開所
      辯，自難信為真實。
（三）又九六八、九七○號土地耕作權，告訴人表示係其所購買
      ，其自有權利出售等語，核與丙○○證述：讓渡書係伊所
      書立的，實際上買受人係告訴人，但伊和告訴人係合夥；
      先用被告名義買，係因為被告代表告訴人等語（見九十二
      年度偵續字第二八一號卷第四五頁至第四六頁反面）相符
      。又九六八、九七○號土地之耕作權，係先由被告與原權
      利人梁水吉於七十八年四月十一日訂立讓渡書，再由被告
      與告訴人於七十八年四月十五日簽立讓渡書將耕作權讓與
      告訴人，告訴人復於八十二年二月十六日將上開土地耕作
      權讓與證人許旗祥等情，有讓渡書三份附卷可憑（見九十
      一年度偵字第七四一六號卷第三六頁至第四○頁）。而該
      土地耕作權之所以先讓與被告，再讓與告訴人，係因該土
      地耕作權預定要再出售他人牟利，故將價格虛列，以提高
      日後售價，復為被告所自陳（見九十二年度偵續字第二八
      一號卷第四四頁反面），亦據告訴人、丙○○證述明確（
      見九十二年度偵續字第二八一號卷第四三頁反面、本院卷
      第二宗第十二頁），是即便該土地耕作權係先出售與被告
      ，亦不表示被告對該土地耕作權有何實質權利可言。此外
      ，被告於本院審理時固供稱：九六八、九七○號土地、八
      ○八至八一○號土地耕作權之價金共一百三十萬元，係伊
      先支付，告訴人只有出資三十萬元等語（見本院卷第一宗
      第七二頁、第七三頁）；然被告曾於偵查時供陳：九六八
      、九七○號土地之價金八十五萬元是告訴人先拿出來的等
      語（見九十二年度偵續字第二八一號卷第四四頁反面）；
      是其就上開土地價金來源一節，前後供述不一，自不足採
      信。從而，告訴人既為九六八、九七○號土地耕作權之買
      受人，而又無任何證據可證明被告對上開土地有何權利可
      得行使，告訴人自有權利將上開土地耕作權再行出售，而
      無任何侵占、背信犯行可言。
（四）關於八○八至八一○號土地之耕作權，告訴人陳稱與其無
      涉，其亦從未拿到前揭土地之讓渡契約書等語（見本院卷
      第一宗第七五頁）。另丙○○亦於偵查時證述：伊都是在
      幫告訴人操作，對帳時並無這塊土地（見九十二年度偵續
      字第二八一號卷第一三七頁），復於審理時證稱：告訴人
      並無八○八至八一○號土地耕作權契約書，無法出賣該土
      地耕作權，讓渡書大部分在乙○○那裡，有的在我姑媽那
      邊。」（見本院卷第二宗第十頁）。復遍觀卷內證據，僅
      有於七十八年四月十九日，由證人即前揭土地原耕作權人
      陳有福將耕作權讓與被告之土地耕作權讓渡契約（見九十
      一年度偵字第七四一六號卷第五五頁），別無其他讓渡契
      約，而上開契約中，亦無一處得以看出與告訴人有所關涉
      。雖被告供稱上開土地耕作權讓渡契約正本，係交由告訴
      人持有，惟其表示無法舉出任何事證供本院參酌，是其所
      言實難憑信。又陳有福曾於本院八十五年度自字第一二八
      ○號背信等案件審理中，證述：前揭土地係經由丙○○介
      紹，賣給本件被告，價金約五十萬元左右，伊並不認識告
      訴人等語，業經本院調閱上開卷宗核閱無訛（見該卷第二
      八頁反面至第二九頁）。另證人林瑞娥雖於偵查中證稱伊
      曾買過八○八至八一○號土地之耕地租賃權，係向丙○○
      買的等語（見九十二年度偵續字第二八一號卷第一三五頁
      ），然亦未提及與告訴人有何關聯；況丙○○迭於偵查及
      本院審理時否認有將前揭土地耕作權出售與林瑞娥一事（
      見九十二年度偵續字第二八一號卷第一三五頁、本院卷第
      二宗第十頁），是前揭土地是否係由丙○○再行出售，尚
      有疑問，惟無論林瑞娥與丙○○何人所述為真，亦不足以
      認定前揭土地耕作權之買賣過程告訴人亦參與其中。是以
      ，徵諸上開事證，可認定八○八至八一○號土地耕作權非
      告訴人之投資標的，而前揭土地之耕作權讓渡契約書亦未
      曾在告訴人持有中，陳有福、自稱買受前揭土地耕作權之
      林瑞娥均未與告訴人接觸，而無從證明八○八至八一○號
      土地耕作權之買賣與告訴人間之關聯性。被告於本院八十
      五年度自字第一二八○號背信等案件審理中，指稱告訴人
      持有前揭土地之讓渡契約書，並將前揭土地出售他人，自
      屬不實。
（五）又被告將「自訴人乙○○與被告甲○○、案外人丙○○三
      人，於七十八年四月十一日合夥投資購買梁水吉坐落於臺
      東縣卑南鄉○○段九六八及九七○旱地，面積一六．四八
      四○公頃，總價一百八十五萬元，又於七十八年四月十九
      日向陳有福購買座落於臺東縣大南段八○八至八一○號三
      筆土地，面積四．二公頃，總價五十五萬元，而上揭土地
      之所有權及證件，均委託甲○○保管。未料甲○○與丙○○在七十九年間發生房屋買賣糾紛，丙○○逃避到大陸至
      今，甲○○懷恨在心，又追討不著，認此案與自訴人有關
      ，而於八十三年間私自將有關三人合夥投資之上開土地，
      全部出售他人，乙○○於八十六年十二月十三日至臺東查
      被告己將上開土地出售予許禎祥轉售給張姓共得新臺幣五
      百萬元，乙○○於八十五年初與甲○○理論此事，反遭甲○○言語恐嚇，並置之不理」等事項書於自訴狀中，向本
      院對告訴人提起背信、侵占之自訴等情，業經本院調取本
      院八十五年度自字第一二八○號卷宗核閱無訛。是告訴人
      明知與被告、丙○○三人間並無合夥關係，九六八、九七
      ○號土地耕作權係告訴人所獨立購買，其得自由處分；另
      八○八至八一○號土地與告訴人無何關涉，亦非告訴人所
      出售等情，竟虛構上開不實事項向本院誣告，其有使告訴
      人受刑事處分之犯意，彰彰明甚。
（六）綜上，本件事證明確，被告犯行堪以認定，應依法論科。
二、核被告所為，係犯刑法第一百六十九條第一項誣告罪。爰審
    酌被告前開誣告行為妨害國家司法權之正確行使及有效利用
    ，犯後復飾詞狡辯，不知悔悟，犯後態度非佳等一切情狀，
    量處如主文所示之刑。
據上論斷，應依刑事訴訟法第二百九十九條第一項前段、刑法一
百六十九條第一項，判決如主文。
本案經檢察官孟令士到庭執行職務。
中　　華　　民　　國　　94　　年　　3 　　月　　31　　日
                      臺灣臺北地方法院刑事第一庭
                          審判長法  官  陳興邦
                                法  官  劉亭柏
　　　　　　　　　              法　官  劉素如
以上正本證明與原本無異。
如不服本判決，應於判決送達後10日內，向本院提出上訴狀。
　　　　　　　　　　　　　　　　書記官　陳俐妙
中　　華　　民　　國　　94　　年　　3 　　月　　31　　日
中華民國刑法第169條
 (誣告罪)
意圖他人受刑事或懲戒處分，向該管公務員誣告者，處七年以下
有期徒刑。
意圖他人受刑事或懲戒處分，而偽造、變造證據，或使用偽造、
變造之證據者，亦同。
